【裁判字號】    97,抗,93
【裁判日期】    970227
【裁判案由】    訴訟救助
【裁判全文】
臺灣高等法院臺中分院民事裁定  97年度抗字第93號
抗  告  人  乙○○
上列抗告人因與相對人甲○○等間訴訟救助事件，對於民國96
年12月31日臺灣南投地方法院96年度救字第17號裁定提起抗告，
本院裁定如下：
    主  文
抗告駁回。
抗告程序費用由抗告人負擔。
    理  由
一、按當事人無資力支出訴訟費用者，依民事訴訟法第107條規
    定，法院固應依聲請准予救助，但顯無勝訴之望者，不在此
    限，是訴訟救助須以當事人無資力支出訴訟費用及非顯無勝
    訴之望為要件。次按所謂「無資力」，係指窘於生活，且缺
    乏經濟信用者而言。又此項請求救助之事由，依同法第109
    條第2項、第284條之規定，應提出能即時調查之證據以釋明
    之，是法院調查聲請人是否無資力支出訴訟費用，專就聲請
    人提出之證據為之，如聲請人並未提出證據，或依其提出之
    證據，未能信其無資力支出訴訟費用之主張為真實，即應將
    其聲請駁回，並無派員調查之必要（最高法院43年台抗字第
    152號、26年滬抗字第34號判例參照）。
二、抗告人聲請及抗告意旨略以：抗告人10多年來遭不法錢莊集
    團暴力迫害，不法手段取得全部財產新台幣2億元左右，造
    成抗告人家境困窘，告貸無門，實無力支出訴訟費用。為此
    依民事訴訟法第107條、第109條之規定，請求就原審分配表
    異議之訴（96年度補字第209號），裁定准予訴訟救助，但
    遭原審裁定駁回，為此提起抗告，並提出財團法人法律扶助
    基金會南投分會民國（下同）96年7月10日編號0000000-p-0
    03號審查決定通知書乙紙為憑，以資釋明云云。
三、惟查，抗告人獲准財團法人法律扶助基金會南投分會96年7
    月10日編號0000000-p-003號審查決定通知書（下簡稱系爭
    審查決定書），係該南投分會准予另案即原審95年度簡上字
    第87號確認本票債權不存在訴訟，法律扶助，此有該南投分
    會傳真資料在本審卷可稽。而本件抗告人聲請訴訟救助案件
    ，乃原審96年度補字第209號確認分配表無效案件，亦有原
    審傳真該案件之卷面及起訴狀可按。足證系爭審查決定書准
    予法律扶助案件，與抗告人聲請本件訴訟救助案件，係屬不
    同之二案件，則該系爭審查決定書自難作為本件訴訟救助案
    件之釋明文書。抑有進者，該系爭審查決定書距今已有半年
    之久，要難表徵抗告人目前之經濟狀況，是否已達於無資力
    情形。綜上所述，原審駁回抗告人本件訴訟救助之聲請，於
    法並無不合，抗告意旨指摘原裁定不當，求予廢棄改判，為
    無理由，應予駁回。
四、本件事證已臻明確，兩造其餘攻擊或防禦方法及所提證據，
    均與本院心證之形成，不生影響，爰不一一再加以論述，併
    此明。
五、據上論結，本件抗告為無理由，應依民事訴訟法第四百九十
    五條之一、第四百四十九條第一項、第七十八條，裁定如主
    文。
中    華    民    國    97    年    2     月    27    日
          民事第一庭    審判長法  官  吳 火 川
                              法  官  簡 清 忠
                              法  官  陳 繼 先
以上正本係照原本作成。
再為抗告應以適用法規顯有錯誤為理由，並經本院之許可，該許
可以原裁定所涉及之法律見解具有原則上之重要性者為限。
如提起再抗告者應於裁定送達後十日內向本院提出抗告理由狀（
須按照他造人數附具繕本）並繳納抗告裁判費新臺幣壹仟元，同
時委任律師或具有律師資格之關係人為代理人。
                              書記官  陳 三 軫
中    華    民    國    97    年    2     月    27    日
                                                      Ａ


司法院資訊處製作；財團法人民間司法改革基金會備份。
